臺灣新北地方法院板橋簡易庭民事簡易判決
111年度板簡字第993號
原      告  周彤琳  
被      告  施駿逸  
            A男      
兼  上 1人
法定代理人  A男之父  
上列當事人間請求侵權行為損害賠償事件，本院於中華民國111
年6月20日言詞辯論終結，判決如下：
    主      文
被告乙○○、被告甲 應連帶給付原告新臺幣玖萬玖仟玖佰柒拾陸
元，及自民國一一一年四月十九日起至清償日止，按週年利率百
分之五計算之利息。　
被告甲 、被告甲 之父應連帶給付原告新臺幣玖萬玖仟玖佰柒拾
陸元，及自民國一一一年四月十九日起至清償日止，按週年利率
百分之五計算之利息。　
原告其餘之訴駁回。
前二項所命之給付，如其中一被告已為給付，其他被告於其給付
範圍內，免給付義務。
原告其餘之訴駁回。
訴訟費用新臺幣壹仟伍佰伍拾元，其中新臺幣壹仟零叁拾叁元由
被告乙○○、被告甲 或被告甲 、被告甲 之父連帶負擔，餘由原
告負擔。
本判決第一項、第二項得假執行。　
原告其餘假執行之聲請駁回。
    事實及理由
壹、程序部分
    按任何人不得於媒體、資訊或以其他公示方式揭示有關少年
    保護事件或少年刑事案件之記事或照片，使閱者由該項資料
    足以知悉其人為該保護事件受調查、審理之少年或該刑事案
    件之被告，少年事件處理法第83條第1項定有明文。又兒童
    及少年福利與權益保障法第69條第1項及第2項規定，除法律
    別有規定外，司法機關所製作必須公開之文書，亦不得揭露
    足以識別少年刑事案件及少年保護事件少年之身分資訊。查
    甲 為少年保護事件之當事人，依前揭規定，本判決即不得
    揭露其身分識別之相關資訊。又若揭露甲 之法定代理人（
    即甲 之父）將可推知甲 之身分，故亦不予以揭露之。爰於
    本件判決將甲 、甲 之父之身分資訊均以代號表示之，先予
    敘明。
貳、實體方面
一、原告主張：
㈠、甲 與乙○○均係某詐欺集團成員，並於集團中負責收取詐得款
    項之車手之工作。該詐欺集團成員於民國110年10月16日17
    時許，假冒誠品股份有限公司（下稱「誠品公司」）會計人
    員致電原告，謊稱因誠品公司工程師操作有誤，將原告訂單
    刷卡多扣帳款新臺幣（下同）10,000元，經原告告知其使用
    之帳戶為彰化銀行後，該詐騙集團成員旋於同日17時16分致
    電原告佯稱彰化銀行之客服人員，並謊稱收到誠品公司之取
    消通知，以電話方式指揮原告操作手機中彰化銀行軟體「代
    碼」，致原告陷於錯誤依指示操作手機，分別於該日17時56
    分、58分、18時47分分別轉帳49,987、49,989、29,987元至
    該詐騙集團所支配，甲 所申請，帳號0000-0000-0000-0000
    0號帳戶（下稱系爭A帳戶）及帳號0000-0000-0000-00000號
    帳戶（下稱系爭B帳戶）。嗣該詐騙集團成員續佯稱操作「
    更新晶片」手續，致原告再依其指示操作ATM，於同日18時4
    7分轉帳20,000元至系爭B帳戶內。爰依民法第184條第1項、
    第2項及第185條、187條之規定請求被告賠償並聲明：㈠、乙
    ○○與甲 應連帶給付原告149,963元，及自起訴狀繕本送達翌
    日起至清償日止，按週年利率百分之5計算之利息；㈡、甲 
    與甲 之父應連帶給付被告149,963元，自起訴狀繕本送達翌
    日起至清償日止，按週年利率百分之5計算之利息；㈢、前兩
    項被告若有任一人為給付，於其給付範圍內，其餘被告免其
    給付義務；㈣、願供擔保，請准宣告假執行。
二、被告方面：
㈠、乙○○則以：僅承認伊提領部分款項，無法負擔全額，僅能負
    擔賠償30,000元。
㈡、甲 之父：因甲 未成年，無甲 的帳戶，並聲明：原告之訴駁
    回。
三、本件爭點：
㈠、被告是否應負擔侵權行為損害賠償責任？　　
  ⒈經查，乙○○於詐欺集團擔任取款車手，並提領原告受詐欺所
    匯之款項，致原告受有系爭損害等事實，業經本院刑事庭以
    111年度審金訴字第3號、111年度審金訴字第50號刑事判決
    被告犯3人以上共同詐欺取財罪，有前開刑案判決在卷可考
    （見本院卷第127至146頁），乙○○亦不爭執應負侵權行為損
    害賠償責任，自堪認為真實。
　⒉甲 能預見將自己金融帳戶提供予他人，可能供掩飾或詐欺取
    財之用，仍將自己名下系爭A帳戶之提款卡及密碼寄交付他
    人使用，原告因受詐騙集團詐欺而匯款至系爭A帳戶，致原
    告受有損害等事實，有系爭A帳戶歷史交易清單、匯款交易
    明細等件可佐（見臺灣基隆地方法院少年法庭110年度少調
    字第409號卷【下稱系爭少年卷】第39頁；第63頁），堪認
    甲 就其提供之系爭A帳戶將遭用收取詐欺款項乙節，主觀上
    有預見可能性而有過失，A父前揭所辯，要無足取。
㈡、被告應給付之損害賠償額為若干？
　　按因故意或過失，不法侵害他人之權利者，負損害賠償責任
    ，民法第184條第1項前段定有明文。又共同侵權行為，於行
    為人相互之間固不以意思聯絡為必要，但行為人仍須有侵權
    之行為，且其行為與損害之間須有相當因果關係，始應同負
    侵權行為損害賠償責任（最高法院84年度台上字第798號判
    決）。查原告匯款至甲 帳戶之款項49,987元、49,989元共
    計99,976元（計算式：49,987元＋49,989元＝99,976元，下稱
    系爭款項），有系爭A帳戶歷史交易清單、匯款交易明細可
    稽（見本院卷第39頁；第63頁）；乙○○於110年10月16日18
    時、18時1分許，在臺北市○○區○○路0段00號士林蘭雅郵局之
    自動櫃員機提領60,000元、39,000元。可見原告其餘受詐騙
    之款項並非匯款至被告甲 所有之帳戶及非遭被告乙○○提領
    ，自不得逕認被告甲 及被告乙○○參與本件詐欺集團所有詐
    欺行為，原告復未舉證證明被告甲 及被告乙○○就系爭款項
    以外之款項有提領款項或其他分工行為，自難認其餘款項，
    亦應由被告甲 及被告乙○○賠償，從而，甲 及乙○○僅應就99
    ,976元（計算式：49,987元＋49,989元＝99,976元）部分，依
    民法第184條第1項前段規定，負損害賠償責任。
四、數人共同不法侵害他人之權利者，連帶負損害賠償責任；不
    能知其中孰為加害人者，亦同。造意人及幫助人，視為共同
    行為人；無行為能力人或限制行為能力人，不法侵害他人之
    權利者，以行為時有識別能力為限，與其法定代理人連帶負
    損害賠償責任。行為時無識別能力者，由其法定代理人負損
    害賠償責任，民法第185條、第187條第1項分別定有明文；
    又按不真正連帶債務，係數債務人基於不同之債務發生原因
    ，就同一內容之給付，對於同一債權人各負全部給付義務，
    因一債務人給付，他債務人即同免其責任。其各債務發生之
    原因既有不同，僅因相關法律關係偶然競合，致對同一債權
    人負同一內容之給付（最高法院92年度台上字第1540號民事
    判決要旨參照）。依前揭說明，甲 於95年4月出生，於110
    年10月為系爭侵權行為時為未滿20歲之限制行為能力人，甲
     之父於系爭侵權行為時既為被告甲 之法定代理人，有其全
    戶戶籍資料查詢結果可稽（見限閱卷），自應依民法第187
    條第1項規定負連帶賠償責任，被告乙○○則應依民法第185條
    第1項規定與被告甲 負連帶損害賠償責任。
五、末按給付無確定期限者，債務人於債權人得請求給付時，經
    其催告而未為給付，自受催告時起，負遲延責任。其經債權
    人起訴而送達訴狀，或依督促程序送達支付命令，或為其他
    相類之行為者，與催告有同一之效力；遲延之債務，以支付
    金錢為標的者，債權人得請求依法定利率計算之遲延利息；
    應付利息之債務，其利率未經約定，亦無法律可據者，週年
    利率為5％，民法第229條第2項、第233條第1項前段及第203
    條分別定有明文。查，原告所提民事起訴狀繕本於111年4月
    8日寄存送達於戶籍地，有本院送達證書可稽（見本院卷第8
    5頁至87頁），依民事訴訟法第138條第2項，於同年月18日
    生送達效力，原告自得請求被告3人給付自該繕本送達翌日
    即111年4月19日起至清償日止，按週年利率5％計算之利息。
六、綜上所述，原告依民法第184條第1項、第2項及第185條、18
    7條之規定，請求：㈠、乙○○、甲 應連帶給付原告99,976元
    ，及自民國111年4月19日起至清償日止，按週年利率百分之
    5計算之利息。㈡甲 、甲 之父應連帶給付原告99,976元元，
    及自111年4月19日起至清償日止，按週年利率百分之5計算
    之利息，為有理由，應予准許；至原告逾此範圍之請求，為
    無理由，應予駁回。
七、本件勝訴部分，係就民事訴訟法第427條第1項訴訟適用簡易
    程序所為被告敗訴之判決，爰依同法第389條第1項第3款之
    規定，職權宣告假執行。至原告就敗訴部分陳明願供擔保聲
    請宣告假執行，因訴之駁回而失所附麗，應予駁回。
八、本件事證已臻明確，兩造其餘攻擊、防禦方法及所提證據，
    經核均與判決結果不生影響，爰不一一論列，併此敘明。
九、訴訟費用負擔之依據：民事訴訟法第79條。本件訴訟費用額
    ，依後附計算書確定如主文所示金額。
中　　華　　民　　國　　111  　年　　7　　月　　15　　日
                  臺灣新北地方法院板橋簡易庭
                              法  官  吳孟竹
      計    算    書
項        目          金      額（新臺幣）      備    註
第一審裁判費               1,550元
合        計               1,550元
                           其中1,033元由被告連帶負擔，
                           餘由原告負擔
上列為正本係照原本作成。
如不服本判決，應於收受送達後20日內以違背法令為理由向本院
提出上訴狀（上訴理由依法應表明一、原判決所違背之法令及其
具體內容。二、依訴訟資料可認為原判決有違背法令之具體事實
。）如於本判決宣示後送達前提起上訴者，應於判決送達後20日
內補提上訴理由書（須附繕本），如未於上訴後20日內補提合法
上訴理由書，法院得逕以裁定駁回上訴。
中　　華　　民　　國　  111 　 年　　7　　月　　15　　日
                              書記官  李庭君